【裁判字號】    97,消債更,1732
【裁判日期】    971224
【裁判案由】    聲請更生程序
【裁判全文】
臺灣高雄地方法院民事裁定          97年度消債更字第1732號
聲  請  人  甲○○
即  債務人
上列當事人聲請消費者債務清理事件，本院裁定如下：
    主  文
聲請人即債務人甲○○自民國九十七年十二月二十四日下午四時
起開始更生程序。
命司法事務官進行本件更生程序。
    理  由
一、聲請意旨略以：聲請人即債務人前與如附表所示之銀行訂定
    消費借貸、信用卡等契約，迄今已積欠如附表所示擔保債務
    ，聲請人前因不堪債權銀行催討，在無經驗且輕率下，曾於
    民國95年12月18日，依金融主管機關協調成立之中華民國銀
    行公會會員辦理消費金融案件無擔保債務協商機制，與如附
    表所示之債權銀行達成分期還款協議，同意自96年1 月起，
    以分100 期，年利率9 ％，每月償還15,338元之方式清償債
    務；惟聲請人於協商時之薪資僅約20,000元，尚須支付個人
    及子女之扶養費，無法負擔上開分期款以償還債務，而聲請
    人為顧及信用，只好縮衣節食與大女兒努力工作，勉強繳付
    上開協商款項，惟繳納至96年10月，因無力再負擔原協商金
    額而終致毀諾，聲請人實有不可歸責於己之事由致履行顯有
    重大困難，爰聲請本院准予裁定更生等語。
二、按債務人不能清償債務或有不能清償之虞者，得依本條例所
    定更生程序，清理其債務；債務人無擔保或無優先權之債務
    總額未逾1,200 萬元者，於法院裁定開始清算程序或宣告破
    產前，得向法院聲請更生；法院開始更生程序之裁定，應載
    明其年、月、日、時，並即時發生效力；法院裁定開始更生
    或清算程序後，得命司法事務官進行更生或清算程序，必要
    時得選任律師、會計師或其他適當之自然人或法人一人為監
    督人或管理人；債務人對於金融機構因消費借貸、自用住宅
    借款、信用卡或現金卡契約而負債務，在聲請更生或清算前
    ，應提出債權人清冊，以書面向最大債權金融機構請求協商
    債務清償方案並表明共同協商之意旨；債務人與金融機構協
    商成立者，不得聲請更生或清算，但因不可歸責於己之事由
    ，致履行顯有重大困難者，不在此限；本條例施行前，債務
    人依金融主管機關協調成立之中華民國銀行公會會員辦理消
    費金融案件無擔保債務協商機制與金融機構成立之協商，準
    用前項之規定，消費者債務清理條例第3 條、第42條第1 項
    、第45條第1 項、第16條第1 項、第151 條第1 項、第5 項
    、第6 項分別定有明文。
三、經查：
  (一)聲請人就其主張上開債務、收入之事實，及其於95年12月18
    日，與各債權人依據中華民國銀行公會會員辦理消費金融案
    件無擔保債務協商機制，就其積欠之上揭債務，達成每月應
    償還15,338元予各債權人之分期還款協議等情，業據聲請人
    提出協議書、無擔保債務明細表、財團法人金融聯合徵信中
    心當事人綜合信用報告、戶籍謄本、聲請人之95、96年度綜
    合所得稅各類所得資料清單、財產歸屬資料清單、聲請人勞
    保、健保投保資料影本各1 份附卷可憑（見本院卷第25頁、
    第11至19頁、第23至24頁、第26至28頁、第45至47頁），經
    核大致相符，堪信為真實。
  (二)又聲請人主張其任職於匯星彩券行，每月收入約為20,000元
    等語。經查，依聲請人於96年度勞保投保薪資為20,100元，
    97年度勞保投保薪資為22,800元，此有勞工保險被保險人投
    保資料表1 份在卷可稽（本院卷第45至47頁），是聲請人主
    張每月收入約20,000元，尚堪採信。另聲請人主張其每月必
    要之生活費為19,265元等語，並提出於本件聲請前2 年內之
    支出電費、電信費、租金之收據，惟其尚無法提出全部基本
    生活開銷之憑證，無從認定其每月之實際開銷金額；然聲請
    人既已負巨額負債，其生活標準應予以壓縮至最低標準，始
    符公允。以聲請人居住於高雄縣，依內政部於96年9 月6 日
    以台內社字第0960139439號公告之97年度臺灣省低收入戶最
    低生活費，每人每月9,829 元計算，是計算聲請人之每月基
    本生活費用即應以上開之9,829 元為宜。
  (三)而以聲請人於96年間每月之收入僅約20,000元、97年每月收
    入為22,800元，扣除其基本生活費用9,829 元後，至多餘約
    1 萬2 千餘元，姑不論其有無其須支付扶養子女費用，惟以
    其每月收入顯不足以支付基本生活費用9,829 元及應繳納之
    分期款15,338元至明。本院斟酌聲請人已依上開分期還款協
    議清償數期後始毀諾，足見聲請人並非毫無履行分期款即任
    意毀約，而係其在收入扣除基本需求費用後，不足以支付每
    月協商分期款所致，而衡情亦無法苛求聲請人放棄每月基本
    生活需求，在其無法獲得溫飽之狀況下，將每月工作收入先
    用以還債，是聲請人主張其履行上揭分期還款協議顯有重大
    困難，且係不可歸責聲請人等語，應屬可採。此外，本件聲
    請人復無消費者債務清理條例第6 條第3 項、第8 條或第46
    條各款所定駁回更生聲請之事由存在。從而，本件聲請人聲
    請更生，為有理由，應予准許。
四、綜上所述，本件聲請人有無法清償如附表所示未逾1,200 萬
    元債務之情事，且其未經法院裁定開始清算程序或宣告破產
    ，業經本院查明在案，有查詢表、前案紀錄表各1 份附卷可
    按，是聲請人聲請更生，並無不合，應予准許，爰裁定如主
    文第一項所示。並依上開規定命司法事務官進行本件更生程
    序，爰裁定如主文第二項所示。
五、依消費者債務清理條例第11條第1 項、第45條第1 項、第16
    條第1 項，裁定如主文。
中    華    民    國    97    年    12    月    24    日
                  民事第四庭  法    官  楊淑珍
上為正本係照原本作成。
本件不得抗告。
本裁定已於民國97年12月24日下午4時公告。
中    華    民    國    97    年    12    月    24    日
                              書  記  官  吳韻芳
附表：債權人清冊
┌──┬────────────┬────────┬────────────┐
│編號│債權人                  │金額（新臺幣）  │  種        類          │
├──┼────────────┼────────┼────────────┤
│一  │國泰世華銀行            │   96,977元     │信用卡                  x
├──┼────────────┼────────┼────────────┤
│二  │渣打國際商業銀行        │   71,756元     │信用卡                  │
├──┼────────────┼────────┼────────────┤
│三  │元大商業銀行            │  244,172元     │信用卡                  │
├──┼────────────┼────────┼────────────┤
│四  │台新銀行                │  381,000元     │信用貸款                │
├──┼────────────┼────────┼────────────┤
│五  │大眾銀行                │   63,569元     │信用卡                  │
├──┼────────────┼────────┼────────────┤
│六  │中國信託商業銀行        │   36,919元     │信用卡                  │
├──┼────────────┼────────┼────────────┤
│七  │友邦信用卡公司          │   71,739元     │信用卡                  │
├──┼────────────┼────────┼────────────┤
│八  │美商花旗銀行            │   90,970元     │信用卡                  │
└───────────────┴────────┴────────────┘


司法院資訊處製作；財團法人民間司法改革基金會備份。
